【裁判字號】    91,訴,3263
【裁判日期】    920103
【裁判案由】    清償借款
【裁判全文】
臺灣高雄地方法院民事判決                        九十一年度訴字第三二六三號
    原      告  大眾商業銀行股份有限公司
    法定代理人  乙○○
    訴訟代理人  丙○○
    被      告  甲○○
    被      告  丁○○
右當事人間請求清償借款事件，本院判決如左：
    主    文
被告應連帶給付原告新台幣貳佰零肆萬陸仟參佰伍拾參元，及如附表所示之利息及違
約金。
訴訟費用由被告連帶負擔。
    事    實
甲、原告方面：
一、聲明：如主文所示。
二、陳述略稱：被告甲○○邀同被告丁○○為連帶保證人，(一)於民國八十五年一月二
    十四日向原告借款新台幣（下同）二百三十四萬元，約定借款期限二十年，自八
    十五年二月八日起至一百零五年二月八日止，按月平均攤還本息，借款利息按原
    告銀行基本放款利率百分之九點七五計算，並隨原告銀行基本放款利率機動調整
    。(二)於八十六年六月十三日向原告借款一百六十萬元，約定借款期限二十年，自
    八十六年六月十七日起至一百零六年六月十七日止，按月平均攤還本息，借款利
    息按台灣土地銀行基本放款利率加碼年息百分之零點七五計算（簽約當時為年息
    百分之八點一七五），並隨台灣土地銀行基本放款利率機動調整。上開二筆借款
    並均約定上開借款如未依約按期攤還，全部債務視為全部到期。如逾期清償，除
    按約定利率支付遲延利息外，逾期在六個月以內者，按約定利率百分之十，超過
    六個月以上者，按約定利率百分之二十計付違約金。詎被告甲○○就上開借款(一)
    部分，僅繳付本息至九十年三月十七日，就上開借款(二)部分，僅繳付本息至九十
    年一月十七日，依約上開債務均視為全部到期，被告甲○○計尚欠本金二百零四
    萬六千三百五十三元，及如附表所示之利息、違約金，屢經催討，均未清償，又
    被告丁○○為連帶保證人，依法自應負連帶清償責任。為此依消費借貸及連帶保
    證等法律關係提起本件訴訟。
三、證據：提出借據及授信約定書各二份、大眾銀行放款單筆貸放攤還及收息記錄查
    詢單四份、被告二人之戶籍謄本、大眾商業銀行基本放款利率變動一覽表、台灣
    土地銀行放款中心利率查詢表及對被告甲○○為公示送達之登報證明各一份為證
    。
乙、被告方面：
  一被告丁○○部分：未於最後言詞辯論期日到場，惟據其在前準備程序所為之陳述
    及聲明為：
    (一)聲明：請求駁回原告之訴。
    (二)陳述：確有欠錢，但現在沒錢還。
  二被告甲○○部分：未於言詞辯論期日到場，亦未提出書狀作何聲明或陳述。
    理    由
甲、程序方面：
一、按共同訴訟之被告數人其住所不在一法院管轄區域內者，各該住所地之法院俱有
    管轄權。又按當事人得以合意定第一審管轄法院。民事訴訟法第二十條及第二十
    四條定有明文。查被告丁○○之住所地為高雄市，被告甲○○則為台北市，而兩
    造復於授信約定書第十二條合意約定：如因本借款涉訟時，同意以原告總行所在
    地之地方法院即本院為雙方合意之第一審管轄法院，此有授信約定書在卷可稽，
    因此，依前開條文規定及雙方合意約定，本院自有管轄權，合先敘明。
二、被告丁○○及甲○○均經合法通知，無正當理由，丁○○未於最後言詞辯論期日
    到場，甲○○則未於言詞辯論期日到場，核無民事訴訟法第三百八十六條所列各
    款情形，爰依原告之聲請，由其一造辯論而為判決。
三、按訴狀送達後，原告不得將原訴變更或追加他訴，但擴張或減縮應受判決事項之
    聲明，或不甚礙被告之防禦及訴訟之終結者，不在此限，民事訴訟法第二百五十
    五條第一項第三款、第七款分別定有明文。查原告原起訴請求就上開借款(一)部分
    ，自九十一年四月十七日起算之違約金，及就上開借款(二)部分，自九十年二月十
    七日起算之違約金，嗣於九十一年十一月二十九日具狀更正其應受判決事項聲明
    之違約金起算日為就上開借款(一)部分，自九十年四月十八日起算之違約金，及就
    上開借款(二)部分，自九十年二月十八日起算之違約金，被告雖未到庭表示意見，
    然原告僅係擴張或減縮應受判決事項之聲明，且不甚礙被告之防禦及訴訟之終結
    ，揆諸首揭規定，本院認應准許之。
乙、實體方面：
一、原告主張：被告甲○○邀同被告丁○○為連帶保證人，(一)於八十五年一月二十四
    日向原告借款二百三十四萬元，約定借款期限二十年，自八十五年二月八日起至
    一百零五年二月八日止，按月平均攤還本息，借款利息按原告銀行基本放款利率
    百分之九點七五計算，並隨原告銀行基本放款利率機動調整。(二)於八十六年六月
    十三日向原告借款一百六十萬元，約定借款期限二十年，自八十六年六月十七日
    起至一百零六年六月十七日止，按月平均攤還本息，借款利息按台灣土地銀行基
    本放款利率加碼年息百分之零點七五計算（簽約當時為年息百分之八點一七五）
    ，並隨台灣土地銀行基本放款利率機動調整。上開二筆借款並均約定上開借款如
    未依約按期攤還，全部債務視為全部到期。如逾期清償，除按約定利率支付遲延
    利息外，逾期在六個月以內者，按約定利率百分之十，超過六個月以上者，按約
    定利率百分之二十計付違約金。詎被告甲○○就上開借款(一)部分，僅繳付本息至
    九十年三月十七日，就上開借款(二)部分，僅繳付本息至九十年一月十七日，依約
    上開債務均視為全部到期，被告甲○○計尚欠本金二百零四萬六千三百五十三元
    ，及如附表所示之利息、違約金，屢經催討，均未清償，又被告丁○○為連帶保
    證人，依法自應負連帶清償責任。為此依消費借貸及連帶保證等法律關係提起本
    件訴訟。並聲明：求為判決如主文所示。被告丁○○則對上開事實不爭執，惟以
    無力清償置辯，被告甲○○則未於言詞辯論期日到場，亦未提出書狀作何聲明或
    陳述。
二、原告主張之上開事實，已據其提出借據及授信約定書各二份、大眾銀行放款單筆
    貸放攤還及收息記錄查詢單四份、大眾商業銀行基本放款利率變動一覽表、台灣
    土地銀行放款中心利率查詢表各一份為證，核屬相符，被告丁○○對此復不爭執
    依民事訴訟法第二百八十條第一項規定視同自認，被告甲○○則經合法通知（係
    依公示送達通知），未到庭爭執，亦未提出書狀作何聲明或陳述，則依本院調查
    結果，原告之主張自堪信為真實。
三、按「稱消費借貸者，謂當事人約定，一方移轉金錢或其他代替物之所有權於他方
    ，而他方以種類、品質、數量相同之物返還之契約」、「借用人應於約定期限內
    ，返還與借用物種類、品質、數量相同之物」、「遲延之債務，以支付金錢為標
    的者，債權人得請求依法定利率計算之遲延利息。但約定利率較高者，仍從其約
    定利率」、又「當事人得約定債務人不履行債務時，應支付違約金」，民法第四
    百七十四條、第四百七十八條、第二百三十三條第一項、第二百五十條第一項分
    別定有明文。再者「稱保證者，謂當事人約定，一方於他方之債務人不履行債務
    時，由其代負履行責任之契約」、「保證債務，除契約另有訂定外，包含主債務
    之利息、違約金、損害賠償及其他從屬於主債務之負擔」，民法第七百三十九條
    、第七百四十條分別定有明文。原告主張之上開事實，既堪信為真實，已如前述
    ，從而，原告依消費借貸及連帶保證等法律關係，訴請被告連帶給付如主文第一
    項所示之本金及附表所示之利息及違約金，即屬正當，應予准許。至被告丁○○
    雖以現無資力清償抗辯，惟此乃屬將來原告強制執行有無效果之另一問題，自無
    礙原告提起本件訴訟，併此敘明。
四、結論，本件原告之訴為有理由，依民事訴訟法第三百八十五條第一項前段、第八
    十五條第二項，判決如主文。
中      華      民      國    九十二    年     一     月      三    日
                              臺灣高雄地方法院民事第二庭
~B法      官  蘇姿月
右為正本係照原本作成。
如對本判決上訴，須於判決送達後廿日內向本院提出上訴狀。
中      華      民      國    九十二    年      一      月      三      日
~B法院書記官  歐文政


司法院資訊處製作；財團法人民間司法改革基金會備份。
